【裁判字號】    97,上更(一),170
【裁判日期】    970828
【裁判案由】    毒品危害防制條例
【裁判全文】
臺灣高等法院臺中分院刑事判決     97年度上更(一)字第170號
上  訴  人  臺灣台中地方法院檢察署檢察官
上  訴  人
即  被  告  甲○○
                    （現於臺灣臺中監獄臺中分監執行中）
選任辯護人  邢建緯律師
上列上訴人因被告違反毒品危害防制條例案件，不服臺灣臺中地
方法院96年度訴字第961號中華民國96年6月11日第1審判決（起
訴案號：臺灣臺中地方法院檢察署95年度偵字第27036號），提
起上訴，本院判決後（96年度上訴字第2247號），經最高法院發
回，本院判決如下：
    主  文
原判決關於甲○○被訴販賣第一、二級毒品之有罪判決、轉讓第
一級毒品罪有罪判決及定應執行刑部分均撤銷。
甲○○連續犯販賣如附表二所示之第一級毒品罪，處有期徒刑拾
伍年；扣案如附表四編號一、三所示之物均沒收銷燬之，未扣案
如附表二所示之販賣第一、二級毒品所得總計新台幣柒萬參仟元
均沒收，如全部或一部不能沒收時，以其財產抵償之，其中新臺
幣參萬伍仟元如全部或一部不能沒收時，以其財產與綽號「手槍
」連帶抵償之。又單獨或共同犯如附表三所示之拾次販賣第一級
毒品罪，各處有期徒刑拾伍年；扣案如附表四編號一、三所示之
物均沒收銷燬之，未扣案如附表三所示之販賣第一、二級毒品所
得新台幣拾陸萬元均沒收，如全部或一部不能沒收時，以其財產
抵償之，其中新臺幣參萬伍仟元如全部或一部不能沒收時，以其
財產與綽號「手槍」連帶抵償之。又犯如附表一所示之次轉讓
第一級毒品罪，各量處如附表一量刑欄所示之刑，並各減為有期
徒玖月、捌月及柒月。應執行有期徒刑拾玖年，扣案如附表四編
號一、三所示之物均沒收銷燬之，未扣案如附表二、三所示之販
賣第一、二級毒品所得總計新台幣貳拾參萬參仟元均沒收，如全
部或一部不能沒收時，以其財產抵償之，其中新臺幣柒萬元如全
部或一部不能沒收時，以其財產與綽號「手槍」連帶抵償之。
    事  實
一、甲○○明知海洛因、甲基安非他命分屬毒品危害防制條例第
    2條第2項第1、2款所管制之第1級、第2級毒品，非經許可，
    不得販賣、轉讓，竟仍分別為下列犯行：
  (一)意圖營利，基於同時販賣第1級毒品海洛因、第2級毒品甲基
    安非他命之概括犯意，或單獨，或與姓名、年籍均不詳綽號
    「手槍」之成年男子基於共同之犯意聯絡，以搭配0000-000
    000號SIM卡、型號及廠牌不詳之行動電話為工具，連續於如
    附表二所示之時間、地點，多次同時將第1級毒品海洛因、
    第2級毒品甲基安非他命販賣交付予吳偉仁（附表二編號1、
    2及3之其中2次）、或由綽號「手槍」之男子持以交付予吳
    偉仁，供吳偉仁施用（上述附表二編號3之另外5次）。
  (二)又另行起意，意圖營利，基於多次同時販賣第1級毒品海洛
    因、第2級毒品甲基安非他命之各別犯意，或單獨，或與姓
    名、年籍均不詳綽號「手槍」之成年男子基於共同犯意聯絡
    ，以搭配0000-000000號SIM卡、型號及廠牌不詳之行動電話
    為工具，於如附表三所示之時間、地點，多次同時將第1級
    毒品海洛因、第2級毒品甲基安非他命販賣並交付予吳偉仁
    （附表三編號1之其中5次）、或由綽號「手槍」之男子持以
    交付予吳偉仁，供吳偉仁施用（上述附表三編號1之另外5次
    ）；另同時於如附表三所示之時間、地點於販售第1、2級毒
    品予吳偉仁時，將第2級毒品甲基安非他命販賣予廖家明2次
    ，供廖家明施用。
  (三)再另行起意，基於轉讓第1級毒品海洛因之犯意，分別於如
    附表一所示之時間、地點，先後3次轉讓如附表一所示之第1
    級毒品海洛因予柯昭德，供柯昭德施用。
二、嗣經員警查悉甲○○販毒線索後，報請臺灣臺中地方法院檢
    察署檢察官指揮偵辦，經實施通訊監察及跟監後，分別於如
    附表四所示之時間、地點，扣得如附表四所示之物品。
三、案經內政部警政署保安警察第3總隊第1大隊報告臺灣臺中地
    方法院檢察署檢察官偵查起訴。
    理  由
壹、證據能力之認定：
一、按被告以外之人（包括證人、鑑定人、告訴人、被害人及共
    同被告等）於檢察事務官、司法警察官或司法警察調查中所
    為之陳述，與審判中不符時，其先前之陳述具有較可信之特
    別情況，且為證明犯罪事實存否所必要者，得為證據，刑事
    訴訟法第159條之2定有明文。所謂「前後陳述不符」之要件
    ，應就前後階段之陳述進行整體判斷，以決定其間是否具有
    實質性差異，惟無須針對全部陳述作比較，陳述之一部分有
    不符，亦屬之。而所謂「較可信之特別情況」之情形，亦應
    就前後陳述時之各種外部情況進行比較，以資決定何者外部
    情況具有可信性。若陳述係在特別可信之情況下所為，則虛
    偽陳述之危險性即不高，雖係審判外陳述，或未經被告反對
    詰問，仍得承認其有證據能力。所稱「外部情況」之認定，
    例示如下：
  (一)時間之間隔：陳述人先前陳述是在記憶猶新的情況下直接作
    成，一般與事實較相近，事後即可能因記憶減弱或變化，致
    有不清晰或陳述不符之現象發生。
  (二)有意識的迴避：由於先前陳述時被告未在場，是陳述人直接
    面對詢問警員所為陳述較為坦然；事後可能因陳述人對被告
    有所顧忌或同情，因而在被告面前較不願陳述不利被告之事
    實。
  (三)受外力干擾：陳述人單獨面對檢察事務官或司法警察（官）
    所為之陳述，程度上較少會受到強暴、脅迫、詐欺、利誘或
    收買等外力之影響，其陳述較趨於真實。若被告在庭或有其
    他員參與旁聽時，陳述人可能會本能的作出迴避對被告不利
    之證述，或因不想生事乃虛構事實而為陳述。
  (四)事後串謀：目擊證人對警察描述所目睹情形，因較無時間或
    動機去編造事實，客觀上亦較難認與被告間有勾串情事，其
    陳述具有較可信性。但事後因特殊關係，雙方可能因串謀而
    統一口徑；或事後情況變化，兩者從原先敵對關係變成現在
    友好關係等情形，其陳述即易偏離事實而較不可信。
  (五)警詢或檢察事務官偵查時，有無辯護人、代理人或親友在場
    ：如有上開親誼之人在場，自可期待證人為自由從容之陳述
    ，其證言之可信度自較高。
  (六)警詢或檢察事務官所作之偵查筆錄記載是否完整：如上開筆
    錄對於犯罪之構成要件、犯罪態樣、加重減輕事由或起訴合
    法要件等事實或情況，均翔實記載完整，自可推定證人之陳
    述，與事實較為相近，而可信為真實。法院應斟酌右列因素
    綜合判斷，亦應細究陳述人之問答態度、表情與舉動之變化
    ，此一要件係屬訴訟法事實之證明，以自由證明為已足，且
    應由主張此項證據之人證明。惟此僅係確定上開陳述有無證
    據能力而已，至該證據具有證據能力後，其證據力之強弱問
    題，仍待法院綜合全辯論意旨及調查證據所得，依法認定之
    。
  (七)被告以外之人於偵查中向檢察官所為陳述，除顯有不可信之
    情況者外，得為證據，同法第159條之1第2項定有明文。偵
    查中對被告以外之人（包括證人、鑑定人、告訴人、被害人
    及共同被告等）所為之偵查筆錄，或被告以外之人向檢察官
    所提之書面陳述，性質上均屬傳聞證據。惟現階段刑事訴訟
    法規定檢察官代表國家偵查犯罪、實施公訴，依法其有訊問
    被告、證人及鑑定人之權，證人、鑑定人且須具結，而實務
    運作時，檢察官偵查中向被告以外之人所取得之陳述，原則
    上均能遵守法律規定，不致違法取供，其可信度極高，職是
    ，被告以外之人前於偵查中已具結而為證述，除反對該項供
    述得具有證據能力之一方，已釋明「顯有不可信之情況」之
    理由外，不宜以該證人未能於審判中接受他造之反對詰問為
    由，即遽指該證人於偵查中之陳述不具證據能力。
  (八)本件證人吳偉仁、廖家明、柯昭德3人於警詢、偵查中已分
    別證稱有向被告購買第1、2級毒品、及由被告處無償取得第
    1級毒品等語，雖於原審法院審理時翻異前詞，分別改稱係
    與被告合資購買毒品、或被告並未轉讓第1級毒品等語，渠
    等於警詢、偵查中及法院審理時之供述已有前後證述不符之
    情形，本院審酌渠等於警詢、偵查中之證述距案發日較近，
    當時記憶自較深刻，可立即反應所知，不致因時隔日久而遺
    忘案情，更於偵查中具結擔保渠等證言之憑信性，又無來自
    被告同庭在場之壓力而出於虛偽不實之指證，或事後串謀而
    故為迴護被告之機會，揆諸上開說明，其於警詢、偵查中所
    為之證述，客觀上應具有較可信之特別情況，且亦為證明犯
    罪事實存否所必要，依上揭規定，其於警詢、偵查中之證言
    自有證據能力。
二、被告之辯護人於本院審理中主張，上述證人於檢察官偵查中
    具結證言前，檢察官並未告知該等證人因證言將受刑事訴追
    得具結證言等語；惟查：「按證人有第181條之情形者，應
    告以得拒絕證言，同法第186條第2項亦著有規定。然拒絕證
    言權，專屬證人之權利，非當事人所得主張，證人拒絕證言
    權及法院告知義務之規定，皆為保護證人而設，非為保護被
    告，法院或檢察官違反告知義務所生之法律效果，僅對證人
    生效，故違反告知義務之證人證詞，對訴訟當事人仍具證據
    能力，至於證據之證明力如何，則由法院依具體個案判斷之
    。」，最高法院95年度臺上字第909號裁判意旨參照。上開
    證人等於檢察官偵查中固未經檢察官告以得拒絕證言，惟此
    義務之違反，既係為保護上開證人而設，非屬被告訴訟上權
    利，本院並審酌上開證人於警詢、偵查中供述內容既屬具有
    相當一致性，亦無證據顯示有何違法取證情形，自不影響及
    該等證言之證據能力。
三、按偵查犯罪機關依法定程序監聽之錄音，如已依法踐行調查
    證據程序，非不可採為認定犯罪事實之基礎，此觀刑事訴訟
    法第165條之1第2項規定即明（最高法院93年度臺上字第651
    0號判決意旨參照）。查，本件由臺灣臺中地方法院檢察署
    於95年中檢惠忠聲監字第000809號、95年中檢惠忠聲監續字
    第001203、001320號就被告甲○○所使用之0000-000000 號
    行動電話執行通訊監察，有各該通訊監察書影本（95年度偵
    字第27036號偵查卷第126、139頁、95年度聲監字第809 號
    聲監卷）附卷可稽。而依此通訊監察所製作譯文之內容，亦
    確為受通訊監察人之對話，業據被告於原審法院審理時自承
    在卷（原審卷第246頁），依上開說明，自有證據能力。況
    且本件係針對被告販賣第1、2級毒品海洛因、甲基安非他命
    之重罪進行通訊監察，而本件查獲第1級毒品海洛因數量亦
    非少量，對於公共利益所生之危害甚為重大，對於公共利益
    之維護顯應優於被告個人隱私權之保障，故本於社會安全秩
    序維護之觀點，自應執以作為本案認定犯罪事實所憑之證據
    。
四、按刑事訴訟法第159條之4規定，除前3條之情形外，下列文
    書亦得為證據：「(一)除顯有不可信之情況外，公務員職務上
    製作之紀錄文書、證明文書。(二)除顯有不可信之情況外，從
    事業務之人於業務上或通常業務過程所須製作之紀錄文書、
    證明文書。(三)除前2款之情形外，其他於可信之特別情況下
    所製作之文書。」，此係因公務員職務上製作之紀錄文書或
    證明文書，係公務員依職權所為，與其責任、信譽攸關，若
    有錯誤、虛偽，公務員可能因此擔負刑事及行政責任，且該
    等文書經常處於可能受公開檢查之狀態，其正確性及真實之
    保障極高；另從事業務之人在業務上或通常業務過程製作之
    上開文書，因係於通常業務上不間斷而規律之記載，一般均
    有會計等人員校對，記錄時亦無預見日後將作為證據之偽造
    動機，其虛偽之可能性較小，且如讓製作者以口頭方式在法
    庭上再重述過去之事實或數據，實際上有其困難，二者具有
    一定程度之不可代替性，是除非有顯不可信之情況外，上開
    公務文書或業務文書應均具有證據能力；又與上開公務文書
    或業務文書同具有可信性之官方公報、統計表、體育紀錄、
    學術論文及家譜等文書，除非均有顯不可信之情況外，基於
    同一理由，亦應具有證據能力。本件內政部警政署保安警察
    隊第3總隊第1大隊承辦警員之公務員職務上製作之同意搜索
    書1件、搜索扣押筆錄2件、扣押物品目錄表1件（警詢卷第8
    ～17頁）等文書證據，並無顯不可信情事，且被告暨其辯護
    人亦未爭執此文書證據之證據能力，是上開文書證據均應具
    有證據能力。
貳、實體理由：
一、訊據上訴人即被告（下稱被告）甲○○矢口否認有何販賣第
    1 級毒品海洛因、第2級毒品甲基安非他命、轉讓第1級毒品
    海洛因等犯行；辯稱並未販賣第1、2級毒品予吳偉仁、廖家
    明，亦未轉讓第1級毒品予柯昭德等等語。其辯護人辯護意
    旨略稱：「(一)被訴轉讓第1級毒品海洛因予柯昭德部分：1.
    訊問被告，應以懇切之態度，不得使用強暴、脅迫、利誘、
    詐欺、疲勞訊問或其他不正之方法，刑事訴訟法第98條定有
    明文，以求實體真實之發現，然而訊問證人雖無相關條文可
    資適用，惟基於同一法理，亦應以懇切之態度，不得用強暴
    、脅迫、利誘、疲勞訊問或其他不正之方法為之，否則因而
    取得之證詞，應類推適用刑事訴訟法第98條、第156條第1項
    規定無證據能力；再參以同法第156條第1規定被告之自白須
    出於任意性，始得採為證據，基於同一法理，證人之陳述，
    亦必須出於任意性，否則即不具證據能力，不得採為判決依
    據。2.查證人柯昭德分別於警詢、偵查中證稱被告有轉讓第
    1級毒品供伊施用，惟於原審法院審理中已改稱被告並未轉
    讓第1級毒品等語，證人柯昭德前後證言內容已屬矛盾不符
    ，且證人柯昭德於警詢、偵查中證述被告轉讓第1級毒品供
    伊施用，並未因此受到追訴，顯係受到利誘方式為之，其證
    言自不具有任意性，且證人柯昭德於偵查中以證人地位證述
    ，檢察官並未告知得拒絕證言，該證言不無瑕疵；另依據卷
    附通聯紀錄，證言柯昭德於95年11月間並不缺錢，亦不缺毒
    品，更於95 年10月19日下午20時，在臺中縣大甲鎮○○路○
    段1200號108 室「夏威夷汽車旅館」施用毒品時，係供稱向
    綽號「家華」之人購買毒品，證人柯昭德施用之第1級毒品
    自非來自於被告。(二)關於被訴販賣第1、2級毒品罪部分：1.
    證人吳偉仁、廖家明固分別於警詢、偵查中證述曾向被告購
    買第1、2級毒品，惟證人吳偉仁、廖家明於原審法院審理中
    已改稱係合資購買，該2人證言前後已屬矛盾不符。2.證人
    吳偉仁、廖家明於偵查中具結證言前，檢察官並未告知得以
    拒絕證言，該2人證言自不得採為判決之基礎。3.證人吳偉
    仁、廖家明2人證言內容，亦欠缺其他積極證據可供參佐。
    4.吳偉仁於95年10 月3日為警查獲之時，係向承辦警員供稱
    向綽號小龍、蘇董、陳韋仁、蔡鴻珠等人購買毒品，與指證
    向被告購買毒品之時間重疊，顯與事實不符。」等語，資以
    辯護。
二、經查：
  (一)關於如附表二、三所示販賣第1、2級毒品海洛因、甲基安非
    他命之認定理由：
  1.搭配0000-000000號SIM卡，型號、廠牌均不詳之行動電話，
    於95年間，使用名義人登記為張聖明，實際上係由被告所使
    用一節，除據被告於警詢（警卷第1-5頁）、原審法院審理
    中（原審卷第242～243頁）所不否認外，並核與證人吳偉仁
    、廖家明、柯昭德3人分別於警詢中證稱係撥打上開行動電
    話號碼與被告聯絡一節相符（95年度偵字第第27036號偵查
    卷第44、74、85頁），是以被告於上開95年之期間曾使用搭
    配0000-000000號SIM卡，型號、廠牌均不詳之行動電話，堪
    以認定。
  2.(1)被告於警詢中供稱「（問：你吸食安非他命時間多久？多
    久吸食1次？1次多少量？與何人一起吸食？在何處吸食？）
    1個多月。大約3-4天吸食1次，1次吸食量大約0.1公克。我
    都是自己吸食。吸食地方不一定，想到就吸食。」、「（問
    ：你吸食海洛因時間多久？多久吸食1次？1次多少量？與何
    人一起吸食？在何處吸食？）1個月。1天吸食1次。1次量大
    約0.1公克。我都自己1人吸食。吸食地方不一定。」等語（
    同上警詢卷第1-4～1-5頁）、於偵查中供稱95年9月份購入
    18萬元海洛因，比本件查獲的還多等語（同上偵查卷第18頁
    ）；而於如事實欄所載之時、地經警查獲如附表四編號1之
    第1級毒品海洛因經送法務部調查局鑑定結果認定「送驗檢
    品4包均含第1級毒品第6項毒品海洛因成份，合計淨重44.20
    公克（空包裝總重2.05公克），純度74.35%，純質淨重32.
    85公克。且被告同時亦經警查扣如附表四編號3之第2級毒品
    3 小包，毛重分別為2.3公克、1.4公克、0.2公克，且經同
    上鑑定機關以化學呈色分析法、氣相層析質譜儀分析法等方
    法鑑定結果，認均含第2級第89項毒品甲基安非他命成分，
    合計淨重2.9 9公克，空包裝總重0.92公克，有法務部調查
    局95年12月12日調科壹字第09600180590號鑑定書號函檢附
    之鑑定書附卷可按（原審卷第130頁）。另被告上開供稱95
    年8 月間購入而經警查獲之第1、2級毒品海洛因、甲基安非
    他命【即原審法院95年度訴字第2875號案件】，經送同上機
    關及內政部警政署刑事警察局分別鑑驗結果認定「送驗白粉
    3包均含第1級第6項毒品海洛因成份，合計淨重26.78公克（
    空包裝重2.69公克），純度32.69%，純質淨重8.75公克」、
    「(一)驗前總毛重70.10公克（包裝塑膠袋總重約2.41公克）
    、(二)編號１：1.淨重19.89公克，取0.17公克鑑定用罄，餘
    19.72公克、2.檢出2級毒品甲基安非他命（Methampheamine
    ）成份、3.純度約98.0%、(三)依據抽測純度值，推估編號1至
    3均含甲基安非他命之驗前總純質淨重約66.34公克。」此有
    法務部調查局95年12月12日調科壹字第09523046340號函、
    95年9月16日調科壹字第09523015100號函檢附之鑑定書（同
    上偵查卷第141頁、原審卷第29頁）、內政部警政署刑事警
    察局95 年11月2日刑鑑字第0950153581號函檢附之鑑定書（
    原審卷第30頁）各1件在卷可憑。
  (2)而依據被告上開供稱伊每日僅吸食約0.1公克之第1、2級毒
    品海洛因、甲基安非他命計算，上開2次經警查扣之第1、2
    級毒品海洛因、甲基安非他命合計重量分別為70.98公克（
    44.20+26.78=70.98）、69.33（2.99+66.34=69.33）；此合
    計經警查扣之第1、2級毒品均足以供被告施用達700日以上
    。再者上開扣案之第1級毒品之純度又分別高達74.35%、32.
    69%，依一般客觀常識判斷更需添加葡萄粉等相類物品析釋
    後始得加以施用，更足以供被告施用700日以上數倍之時日
    。
  (3)然者，佐以2次經警查扣之第1、2級毒品時間暨被告所供承
    購入之時點，間隔僅為3個月，被告實無於僅供己施用之情
    況下大量購入上述第1、2級毒品之必要；是被告於向第3人
    購入第1、2級毒品之時，當顯非僅供己施用一節，堪認無庸
    置疑。
  (4)再查，被告於原審法院審理中以供稱於通訊監察譯文中所
    稱之「男生」為甲基安非他命、「水姑娘」為海洛因、安非
    他命有分水性及油性等語（原審卷第246頁）。
  而依內政部警政署保安警察隊第3總隊第1大隊依據臺灣臺中
    地方法院檢察署核發上述通訊監察書就被告所使用之0000-0
    00000號行動電話實施通訊監察結果：
  (甲)被告於95年10月20日下午19時35分56秒與持用0000-000000
    號行動電話使用人通話內容為：「A（被告）：前幾天7個你
    算415，是61，還是59？B：你說59，415一樣可以。...A：
    就是我現在多少錢先拿，剩下的過幾天我再拿錢上去拿下來
    這樣。」之向上游購買毒品交易紀錄；於95年10月26日下午
    23時57分21秒、95年10月27日上午0時13分30秒、95年10月
    27日上午0時26分28秒、95年10月27日1時42分54秒、95年10
    月27日3時26分36秒，與持用0000-000000號使用人互發簡訊
    ，0000-000000號行動電話持用人發「大放送！漂亮的【水
    姑娘】便宜賣給你！保證年齡19歲以上的幼齒處女，只要聘
    金20萬就可以把美嬌娘娶回家喔！機會不多要就快，遲了就
    後悔莫及。」簡訊、被告回簡訊稱：「現在嗎？隨時馬上都
    有嗎？還是有時間制的？如果數量增加會有比較便宜嗎？（
    形狀）是整塊的，還是細粉的或是半粉粒狀的？和顏色呢？
    ㄚ貓」，對方再回簡訊稱「多是到多少？粉粒狀，米白色，
    手上目前有2兩，另外要追加則有半塊可讓（全白），因品
    質更優，貨主要求如此，因趕時間所以請快些，若被人攔截
    就沒了，所以請先確定數量及何時到達（除非不滿意買賣不
    成），就這樣囉」，被告再回簡訊稱「那如果小白半塊是多
    少呢，小白是什麼形狀的？米白的半塊又是要多少呢？總價
    格？清的？」，對方繼而回簡訊稱「小白4個算90，米白的
    只剩下1個多不到半，1個算20，不足的依此類推，天快亮了
    我也累了，看如何速回訊」、「也是粉粒的，因為是跑單幫
    ，瞭嗎」，被告再回簡訊稱「那麼2種都看看吧」，雙方並
    約定在三重交流道附近交易，此有上開時點之通訊監察譯文
    附於同上偵查卷第28頁可憑。
  (乙)另於95年11月7日上午1時19分31秒、95年11月7日4時53分38
    秒，另有持用0000-000000號行動電話人，對被告以簡訊稱
    「貓哥，你好嗎？有好東西【男生】【女生】都有價錢不貴
    ，想看看嗎？前（應係錢之誤）一起賺，等你回電、阿德」
    、而被告與自稱阿德之人通話中，亦詢問阿德者關於男生價
    格為何，並要1次購買7萬5千元之甲基安非他命、於95年10
    月23日23時4分59秒，持用0000-000000號行動電話使用人對
    被告稱所購得「硬的」【指甲基安非他命】重量不夠等情，
    此亦有上開通訊監察譯文附於同上偵查卷第31、128頁可據
    。
  (丙)依據上開(甲)(乙)之說明，被告實有向販賣毒品上游購入大量第
    1、2級毒品之情事。
  (丁)再者，被告於95年11月10日下午22時33分11秒，與持用0000
    -000000號行動電話使用人通話中，該人對被告、及被告對
    該人稱被告所處理之毒品較為便宜、於95年11月10日22時40
    分1秒時，持用0000-000000之人發簡訊通知被告要拿軟體【
    即第1級毒品海洛因】半個，被告發簡訊回稱「13000元」、
    於95年11月11日12時13分13秒時，持用0000- 000000號行動
    電話使用人發簡訊告知被告稱「昨晚阿貴拿1萬計（「寄」
    之誤）令堂處，餘額拿硬的【即甲基安非他命】，請見諒沒
    入金，你的有了嗎？」（同上偵查卷第33、34頁）、於95年
    10 月23日21時45分14秒，持用0000-000000號行動電話使用
    人與被告通話時稱要「整粒【指甲基安非他命】」，被告回
    稱伊有「10個至15個」、「10個價格算7」（同上偵查卷第
    128頁）、於95年10月24日12時15分39秒，持用0000-000000
    號行動電話使用人以電話對被告稱要「好的與不好的各拿1
    個」，被告稱要「22」【即2萬2千元】、於95年10月24日13
    時21 分23秒，與持用0000-000000號行動電話使用人對被告
    稱「要【女生】3萬」，被告回稱「28」、「一樣是37.65【
    即純度】」、於95年10月24日13時40分9秒時，持用0000-00
    0000號行動電話使用人以語音流言方式告知被告要購買「【
    2男】【半女】共51（即5萬1千元）」（同上偵查卷第129
    頁）。
  (戊)依上述通訊監察譯文內容記載，足認被告於所使用之行動電
    話經實施通訊監察後，確有大量購入第1、2級毒品海洛因、
    甲基安非他命後並販售予人以牟利之情事。
  3.次以，被告販賣第1、2級毒品犯行，有下列證人證述內容資
    可證明：
  (1)證人吳偉仁於警詢中證稱：「（問：你是否跟綽號大甲貓
    （警方提示：甲○○、Ｚ000000000）買過海洛因毒品？）有
    買過。」、「（問：你跟他在何地點拿過毒品？拿過幾次？
    時間何時？數量多少？何人在場？共多少錢？）我是在他家
    住處（臺中縣外埔鄉○○路84號），和他（臺中縣大甲鎮○
    ○路）租房子的地方及鐵砧山花園汽車旅館購買過很多次海
    洛因毒品，其中有10幾次是叫他手下綽號（「手槍」）拿到
    臺中市○○路○段367號前給我，我再把錢拿給綽號手槍之男
    子，他再把錢交給大甲貓。向大甲貓購買海洛因第1次是在
    95年6月9日我跟他一起在勒戒所勒戒完之後當天，最後1次
    是在95年8月初，期間大約2至3天購買1次，每1次跟他拿的
    金額是在新臺幣5千至2萬元不等（海洛因毒品數量約半錢至
    1錢），我跟他拿的時候有2次我的朋友廖家明在場，1次在
    他外埔家中，1次在鐵砧山花園汽車旅館。」等語（同上偵
    查卷第84～85頁）。
  於偵查中具結證稱：「（問：你是否認識甲○○？）認識。
    」、「（問：甲○○綽號？）「貓仔」或「大甲貓」。」、
    「（提示被指認人照片）（問：何者是甲○○？）編號4號
    。」、「（問：你跟甲○○購買幾次毒品？）20幾次。」、
    「（問：購買何種毒品？）第1級毒品海洛因、第2級毒品甲
    基安非他命。」、「（問：購買海洛因毒品時間、地點？）
    因為我跟甲○○一起在勒戒所勒戒，我與甲○○在95年6月9
    日執行完畢一起出來，就開始跟甲○○購買毒品，第1次是
    在95年6月9日出來以後，於當日23時許在甲○○外埔鄉住處
    ，詳細地址我忘記了，因為當地都是田邊道路，所以詳細地
    址我不清楚，他家位於二高外埔交流道走沒多久就到了，那
    天跟他買了1萬元的海洛因，重量不到半錢，用了約1個禮拜
    左右。」、「（問：第2次時間、地點？）也是在甲○○外
    埔鄉住處，詳細時間我忘了，但大約是第1次買之後過1個禮
    拜的時間，這次我跟他買1萬元的海洛因，大概也是半錢。
    第3次以後，就平均2天或3天跟甲○○買毒品，我打電話給
    甲○○（0000-000000），甲○○有好幾支電話，但我打這
    支電話，印象中電話號碼是這樣，如果有誤差也不會差太遠
    ，第3次以後，我親自到甲○○的住處約有7、8次左右，每
    次買5千到2萬元都有，重量也是從4分之1錢到1錢。其他則
    是我打電話給甲○○之後，甲○○派綽號「手槍」的男子送
    到臺中市○○路○段367號我租的房子的住處前交付，每次約
    買5千到2萬元不等，最後1次跟甲○○買毒品是在95年8月初
    ，地點是在大甲鐵砧山汽車旅館。」、「（問：最後1個月
    也就是95年7月1日起至95年8月初你向甲○○買了幾次海洛
    因毒品？）約有10次左右，平均2、3天就1次，精確時間我
    記不住了，但是每2 、3天就跟他買5千到2萬元等，我都買
    來自己吃，這段時間甲○○有在臺中市○○路我租屋處、甲
    ○○外埔鄉住處、臺中縣大甲鎮○○路甲○○住處。」、「
    （問：你跟甲○○買第2級毒品甲基安非他命時間、地點、
    次數？）時間地點跟上面一樣，我幾乎都跟1級毒品一起買
    ，大約有20幾次。」、「（問：約多久會買1次甲基安非他
    命？）也是約2到3天買2到5千元甲基安非他命毒品。」、「
    （問：95年7 月1日至95年8月初總共買了幾次？）10幾次，
    時間、地點大致跟買海洛因的一樣。」等語（同上偵查卷第
    76～79頁）。
  (2)證人廖家明於警詢中證稱：「（問：你跟他（指被告）在
    何地點拿過毒品？拿過幾次？時間何時？數量多少？何人在
    場？共多少錢？）我是在他住處（外埔鄉○○路84號）拿過
    1次（甲基）安非他命，重量約5錢，金額4萬元，我跟我朋
    友吳偉仁一起去的，海洛因毒品沒有購買，時間在95年8月
    底至9月初，正確的時間我也忘記了，第2次購買是在臺中縣
    大甲鎮鐵砧山山上的「鐵砧山花園汽車旅館」內，購買（甲
    基）安非他命毒品，重量約5錢，金額5萬元，我跟我朋友吳
    偉仁一起去的，時間在95年5月初至95年9月底中間，正確的
    時間我也忘記了，....。」等語（同上偵查卷第73～74頁）
    。
  於偵查中具結證稱：「（問：你警詢筆錄所述是否都實在？
    ）實在，我有看過才簽名。」、「（問：你有跟甲○○買過
    毒品嗎？）有，買過安非他命，我自己去買過3次，又跟吳
    偉仁合買過10幾次，而同時跟吳偉仁出現向甲○○買毒品是
    2次，分別是在95年8月間，在甲○○位在外埔的家，另外1
    次在95年8、9月間，正確時間我忘記了，吳偉仁在鐵砧山向
    甲○○購買安非他命毒品。」等語（同上偵查卷第87頁）。
  (3)而證人吳偉仁、廖家明2人所上開證述向被告購買第1、2級
    毒品之地點即臺中縣外埔鄉○○村○○路84號、臺中縣大甲
    鎮○○路等地點確係被告之住居所與租屋處，被告對此並未
    否認該證述之真正；再者，證人吳偉仁曾於95年8月3日、同
    年4日某時，先後在臺中市○○路4段367號7樓之7處，施用
    第2級毒品甲基安非他命多次，又於95年7月29日、同年月30
    日之某時，先後2次施用第1級毒品海洛因，經檢察官提起公
    訴，由臺灣臺中地方法院以95年度訴字第3362號判處有期徒
    刑十月，並經本院以96年度上訴字第840號認定無誤，而證
    人廖家明亦於95年7月底某日起至96年2月6日下午22時許止
    ，在臺中市○○路801號3樓307室內施用第2級毒品多次，經
    同上法院以96年度易字第763號判處罪刑確定等，經本院調
    閱上開卷宗核對屬實；是證人吳偉仁、廖家明2人既確分別
    有施用第1、2級毒品，渠等證述購買毒品施用，自非憑空杜
    撰。再參以證人吳偉仁、廖家明2人所證稱向被告購買第1、
    2 級毒品之時間、地點內容明確，而證人廖家明於95年11月
    6 日下午23時9分11秒時曾以0000-000000號行動電話撥打被
    告所使用之0000-000000號行動電話通話中曾向被告提及「
    我想問你現在那邊男生（指甲基安非他命）漂亮嗎？」，被
    告回答證人稱「男生漂亮阿」等語（同上偵查卷第30頁），
    就此「男生」之意義，證人廖家明於原審法院審理中亦證稱
    係詢問被告關於甲基安非他命品質之良窳等語（原審卷第24
    3頁），被告於原審法院審理中亦不諱言與證人廖家明於電
    話聯絡中所稱之男生係指甲基安非他命等語（原審卷第246
    頁）；更者證人吳偉仁於偵查中所證稱向被告購入第1、2級
    毒品時，除被告所親自交付外，亦另有被告所指示綽號「手
    槍」之人持以交付等語，於此被告亦不否認確有綽號「手槍
    」之人存在之事實，該人並為其友人等情（原審卷第15頁）
    ，實堪認證人吳偉仁、廖家明2人上開證言內容應非虛妄，
    而堪可採認。
  4.(1)至於證人吳偉仁於原審法院審理時改證稱：「（問：95年
    6月9日之後，是否與（向）被告甲○○購買1級毒品海洛因
    ？）我拿錢給他，我們一起去買的。」、「（問：什麼意思
    ？）我拿錢給甲○○，他去向他朋友買的。」、「（問：你
    也有一起去？）有時候有去。」、「（問：有時候你沒有去
    ，你委託他去？）幾乎都是一起去。」、「（問：只有購買
    1級毒品海洛因？是否購買2級毒品（甲基）安非他命？）也
    有。」、「（問：你們去買海洛因、（甲基）安非他命的時
    候，陳羿喬是否同去？）她有一起去，但不是每次。」、「
    （問：你剛剛說，和朋友買，那朋友是何人的朋友？）是甲
    ○○的朋友。」、「（問：何名？）我不知道。他綽號阿德
    ，我忘記了，都是甲○○和他接洽，我不曉得。」、「（問
    ：何時與甲○○一起去買毒品？）詳細時間不記得。就是95
    年6月9日出勒戒所之後。我和他一起購買約1、2個月時間」
    云云；證人廖家明於原審法院審理時亦改稱：「（問：你有
    無與在場被告甲○○購買毒品？）沒有。」、「（提示95年
    年偵字第27036號卷第73頁，證人廖家明警詢筆錄，倒數第2
    個問題，你回答有向甲○○買過毒品？有何意見？）我和被
    告見過3次面。有1次在臺北，那次和被告約在那邊，要去處
    理安非他命，可是那次和對方價錢談不合，就沒有拿。還有
    2次，是在臺中這邊，陪同我朋友吳偉仁過去，那時吳偉仁
    剛剛介紹被告給我認識。印象中是我朋友吳偉仁要我陪他一
    起過去。」、「（問：你剛剛提到，另2次和吳偉仁在臺中
    見到甲○○？）是。」、「（問：這2次，你和吳偉仁有無
    向甲○○購買毒品？）我和吳偉仁一起過去拿。我把錢給吳
    偉仁。我們2人一起出去買。他說要去朋友那邊看，我只是
    陪同過去，我是第1次看到甲○○。我只是跟著去而已。」
    云云。
  (2)惟衡諸常情，證人於警詢、偵查中所陳述內容，因較臨接犯
    罪發生之時點，記憶往往更為深刻，且少有外力之介入，除
    有違法取供之情形外，往往與真實較為符合，應較為可信。
    此由證人吳偉仁、廖家明於原審法院審理中，均未曾表示員
    警於警詢中，對渠等有何違法取供之情形，則渠等於警詢中
    之證詞，自較為可信，而渠等於警詢、偵查中均已明確證稱
    係向被告購買第1、2級毒品，而無隻字片語提及「共同購買
    毒品」或「向甲○○之友人購買毒品」之情形，渠等於原審
    法院審理中翻異前詞，已難採信。再佐以證人吳偉仁於原審
    法院審理時係證稱：「（問：一起去買幾次毒品？）買了很
    多次，有10幾次。詳細次數不記得。」「（問：向何人購買
    ？）都是他的朋友，不是我的朋友，我記得綽號阿德的，有
    的我忘記了。雖然我有同去，但是我們到一個地方，他和朋
    友接觸，我在旁邊等。」、「（問：地點在什麼地方？）在
    汽車旅館。我在汽車旅館裡面等他，他到哪裡向何人接洽我
    不知道。」「（問：所以你從頭到尾都沒有看到對方？）只
    有看過對方1、2次。」、「（問：可否說那1、2次，是在何
    處看到？對方何人？）我看到男性，1個人。地點在臺北縣
    ，地點我無法確定，我們去沒有待很久。我記得是在山上的
    汽車旅館。」云云；然被告則供稱：「（問：吳偉仁陳述說
    你們都一起去買毒品？）對。」、「（問：一起去買幾次？
    ）2、3次。」、「（問：2、3次，都是在哪裡買？）1次6月
    9日那天，在我家裡外面。剩下就是去高雄買的。」、「（
    問：是否到新竹、桃園、北部購買？）有1次到基隆，但是
    沒有買。」、「（問：你和他去買2、3次，有哪次都有看到
    對方？）在我家那次，吳偉仁有看到對方。在高雄，他也有
    看到對方。基隆那次，他也有看到對方。」、「（問：你們
    合買，吳偉仁先給你錢，有哪1次，吳偉仁在旁邊等，你去
    見對方？）沒有。」等語。證人對於所稱與被告合資購買毒
    品之次數、地點、與對方見面之經過，所述均相互齟齬，且
    嚴重矛盾，顯非單純記憶不清所致，而係臨訟虛捏之詞；另
    參以證人廖家明於原審法院審理時雖陳稱：於本院審理時記
    憶較清楚，因在警察局時會緊張、害怕云云，然證人廖家明
    當時係以證人身分應訊，縱因緊張、害怕，更會謹慎陳述，
    而與事實相符，且當時離案發時間較近，記憶自較為深刻；
    再佐以證人廖家明於原審法院審理時亦證稱：「（提示偵卷
    第30頁，95年11月6日23時9分11秒之通聯紀錄是否是你與被
    告的對話內容？）是。」、「（問：內容提到男生怎麼樣。
    什麼意思？）男生是指（甲基）安非他命。」、「（問：你
    問他你那邊男生漂亮嗎？他回答漂亮。什麼意思？）詢問（
    甲基）安非他命品質好不好。」、「（問：是問甲○○？不
    是問甲○○朋友？）是問甲○○。」、「（問：那時候為何
    不好意思找甲○○？）因為甲○○是吳偉仁的朋友。若沒有
    透過吳偉仁一起去找甲○○，對朋友不好意思。」等語，益
    見證人廖家明確有於95年8月初由證人吳偉仁陪同向被告購
    買第2級毒品，是證人吳偉仁、廖家明嗣後於原審法院審理
    中之改稱係與被告合資購買第1、2級毒品之證詞，顯係迴護
    之詞，均不足以採為被告有利之認定。
  5.(1)再查，「共同正犯之意思聯絡，不限於事前有所協議，其
    於行為當時，基於相互之認識，以共同犯罪之意思參與者，
    亦無礙於共同正犯之成立，且其表示之方法，不以明示通謀
    為必要，即相互間有默示之合致，亦無不可。」，最高法院
    92年度臺上字第3724號裁判意旨參照。本件依據證人吳偉仁
    上開證述其於上述時、地向被告購入第1、2級毒品之時，部
    分購買第1、2級毒品海洛因、甲基安非他命由被告親自交付
    ，另部分（即10次，關於次數之認定詳后說明）係於吳偉仁
    打電話給被告後，由被告指示綽號「手槍」之人將其所購買
    第1、2級毒品持至臺中市○○路○段367號其租住處交付並取
    回購買毒品款項等語（同上偵查卷第77頁），顯見綽號「手
    槍」之人對於其所參與之各該次，均係於證人吳偉仁打電話
    與被告聯絡購買毒品之事宜後，旋由綽號「手槍」持至證人
    吳偉仁租住處，則綽號「手槍」對於被告販售第1、2級毒品
    海洛因、甲基安非他命予證人吳偉仁顯係屬明知，且與被告
    間具有共同之犯意聯絡，並參與，從而該綽號「手槍」之人
    就其參與被告本件所犯販賣第1、2級毒品海洛因、甲基安非
    他命犯行部分，自應論以共犯（至於被告本件單獨犯販賣第
    1、2級毒品海洛因、甲基安非他命犯行部分，尚無證據顯示
    ，綽號手槍亦有犯意之合致、參與，自無共犯之問題）。
  (2)雖證人吳偉仁於偵查中固曾證稱被告之配偶陳羿喬亦曾將伊
    向被告購買之第1、2級毒品交付伊之部分，此部分雖經檢察
    官以陳羿喬與被告係共同販賣毒品而提起公訴，惟此已經原
    審法院以96年度訴字第1318號認定罪嫌不足判決無罪，並經
    本院以96年度上訴字第2244號駁回上訴，是於陳羿喬之部分
    ，自無證據證明與本案具有共同正犯關係，併予敘明。
  (二)被告販賣第1、2級毒品海洛因、甲基安非他命次數與重量、
    及販賣第1、2級毒品海洛因、甲基安非他命所得之認定理由
    ：
  1.證人吳偉仁、廖家明對於向被告購買第1、2級毒品海洛因、
    甲基安非他命之總次數、時間等細節所證或有出入，而無法
    完全確定，然衡諸施用毒品之人因癮頭一來急需購買毒品解
    癮，未解癮前之焦躁難耐以致心神均傾注於搜尋毒品以供施
    用，無暇記憶每次毒品交易金額、交易地點、或數量、或交
    易次數，及至解癮後之藥害反應，更使施用毒品之人無法明
    確記憶交易細節，是為常情，故上開證人就細節之出入或不
    復記憶，並不影響其等證言之可信度，其等就確有向被告購
    買第1級毒品之情節，仍足採信。又交易次數及金額，關係
    被告犯罪所得財物之多寡，因法院既已盡調查能事，仍無法
    明確得知被告販賣毒品海洛因之真實次數及金額，則基於被
    告人權之保障，及證人所證述中最具體得以明確認定之資料
    ，並將所呈現之證據朝最有利於被告之方向認定，茲就以上
    述證人2人於警詢、偵查中前後證述之證言，採為認定被告
    所犯販賣第1、2級毒品之次數，及作為計算其犯罪所得之依
    據。
  2.證人吳偉仁於警詢中關於向被告購買第1、2級毒品海洛因、
    甲基安非他命之總次數、價額稱「購買很多次，其中10餘次
    是「手槍」之人交付」、「每次5千元至2萬元不等」等語（
    同上偵查卷第84～85頁），於偵查中則證稱初為證稱「20餘
    次」，嗣經檢察官依序訊問時證稱「第1次是在95年6月9日
    ，.... 買了1萬元的海洛因，... 」、「、「（問：第2次
    ... 大約是第1次買之後過1個禮拜的時間，這次我跟他買1
    萬元的海洛因，...。」、「第3次以後，就平均2天或3天跟
    甲○○買毒品，...，第3次以後，我親自到甲○○的住處約
    有7、8次左右，每次買5千到2萬元都有，...。」、「最後1
    個月也就是95年7月1日起至95年8月初你向甲○○買了幾次
    海洛因毒品約有10次左右，平均2、3天就1次，...，但是每
    2、3天就跟他買5千到2萬元等，...。」等語；亦即證人吳
    偉仁所明確證述於95年6月30日前向被告購買第1、2級毒品
    ，於95年6月9日、及95年6月9日後約1星期之該2次，係明確
    購買1萬元之第1級毒品，於該2次以後則有7、8次，每次5千
    元至2萬元，於95年7月1日後，則為10餘次，每次亦為5千元
    至2萬元、購買第2級毒品甲基安非他命之時間、地點、次數
    與購買第1級毒品次數相同，每次2千元至5千元；是以，於
    95年6月30日前，被告販售第1級毒品予證人吳偉仁之次數，
    應為如附表二所示之9次，除第1、2次之1萬元價格外，其餘
    均為5千元；而於95年7月1日以後，則係如附表三所示之10
    次，每次5千元。另於證人吳偉仁證稱每次向被告購買第1級
    毒品海洛因之時，亦同時購買第2級毒品甲基安非他命，每
    次價格2千元至5千元，是證人吳偉仁向被告購買第2級毒品
    之次數與價額部分，則係如附表二、三所示認定之次數與每
    次2千元之金額；再者，本件被告毒品之次數既有「其中10
    餘次是「手槍」之人交付」，依上開採用之原則（即有利被
    告原則），應認由手槍交付者有10次。
  3.證人廖家明於警詢中關於向被告購買第2級毒品甲基安非他
    命之次數證稱2次，分別為4萬元、5萬元，於偵查中證稱自
    己買3次，與吳偉人合買10餘次等語，惟證人吳偉仁於偵查
    已證述稱與證人廖家明同時向被告購買毒品之次數為2次（
    同上偵查卷第78頁），是證人廖家明所證稱逾2次之部分，
    實無法證明，是本院就證人廖家明向被告購買第2級毒品之
    次數、金額，則認定為如附表三所示之2次，分別為4萬元、
    5萬元。
  4.第查，證人廖家明就向被告購買第2級毒品甲基安非他命之
    時間，於警詢、偵查中所證前後未合，分證稱係95年8、9月
    間、或95年5月間至95年9月間等語，然證人吳偉仁已明確證
    述與證人廖家明向被告購買毒品之時點為95年7月底或95年8
    月初等語（同上偵查卷第78頁）；是關於證人廖家明向被告
    購買第2級毒品之時點，自以如附表三所載之95年7月底、8
    月初為正確。
  5.另查，證人吳偉仁於偵查中已明確證稱向被告購買第1、2級
    毒品海洛因、甲基安非他命時係同時購買，證人廖家明亦證
    稱係與證人吳偉仁同時向被告購買第2級毒品等，均如上開
    所述；是於如附表二、三所示證人吳偉仁、廖家明各次向被
    告購買第1、2級毒品海洛因、甲基安非他命之時，應係同時
    為之之同一行為。
  6.被告所販賣之毒品中，綽號「手槍」交付者計有10次，參諸
    證人吳偉仁證稱：交付之地點均為台中市○○路○段367號其
    租住處、其親自至被告住處約有7、8次及95年7月1日起至95
    年8月初約有10次等語、證人廖家明購買毒品之時間在7、8
    月間、並未見提及綽號「手槍」暨本院認定被告販賣1、2級
    毒品之時間係同時為之等情。則，就綽號「手槍」參與被告
    販毒品之附表三部分，應先扣除廖家明買受之該2次；附表
    二部分則應先扣除編號1、2部之該2次，則剩下的附表二之
    7次、附表三之8次共15次，依上開說明其中10次係由綽號「
    手槍」交付，再扣附附表三之大甲鐵砧山汽車旅館部分，則
    附表二、三其餘部分均為7次，採平均值（對被告並無不利
    ）即附表二編號3之其中5次及附表三編號1之其中5次，應可
    據以認定由綽號「手槍」交付予證人吳偉仁之10次之情形。
  ７末查，我國查緝海洛因、甲基安非他命之施用或販賣一向執
    法甚嚴，對於販賣海洛因、甲基安非他命者尤科以重度刑責
   ，且海洛因、甲基安非他命量微價高，販賣者率有暴利可圖
   ，茍非意圖販賣營利，一般人焉有可能甘冒重度刑責而販賣
    海洛因、甲基安非他命，從而雖被告否認有販賣海洛因、甲
    基安非他命之犯行，而無可查證其販入與賣出之確實賺取差
    價，惟依前述之推論，被告販賣海洛因、甲基安非他命當有
    意圖營利之犯意，自亦足認定。
  (三)關於被告轉讓第1級毒品海洛因部分：
  1.證人柯昭德：(1)於警詢中證稱：「（問：你跟他在何地點拿
    過毒品？拿過幾次？時間何時？數量多少？何人在場？共多
    少錢？）我共拿過3次。第1次約10月中旬在大甲媽祖廟後面
    停車場前面，我到他的車上他拿給我，他拿給我2兩重海洛
    因毒品，當時他太太也在車上，第2次約10月底左右在外埔
    國中右邊類似火葬場的地方，他開車前來我在那邊等他，他
    丟給我，數量約1錢海洛因毒品，當時只有我們2個人沒其他
    人在場，第3次約11月8日左右，我到他外埔的家，他在家中
    拿給我的，數量約半錢。我沒拿錢給他。」等語（同上偵查
    卷第43～44頁）。(2)於偵查中亦具結證稱：「（問：你跟甲
    ○○從何時往來毒品？）因為我在4、5年前曾經在甲○○生
    活不繼時，我因此借他10萬元，經過半年後，他全部還給我
    了，他因此欠我1個人情，後來因為我在95年10月時經濟狀
    況不好，所以甲○○有提供毒品給我吸食。」、「（問：甲
    ○○有無跟你拿錢？）沒有。」、「（問：請就甲○○拿給
    你毒品的時間、地點、重量仔細敘述？）第1次在95年10月
    中，在大甲媽祖廟停車場，拿給我2兩重的海洛因毒品，大
    部分都是我在吸食用，2兩重海洛因可供一般人施用（了）1
    個多月，甲○○沒有跟我收錢，只給我海洛因。」、「（問
    ：這些全部都是你在施用的嗎？）是。」、「（問：第2次
    甲○○拿給你毒品的時間、地點、重量仔細敘述？）臺中縣
    外埔鄉外埔國中右邊的火葬場，時間是在95年10月底，甲○
    ○給我1錢海洛因毒品，也沒有跟我收取任何金錢，因為他
    知道我很困難。」、「（問：第3次甲○○拿給你毒品的時
    間、地點、重量仔細敘述？）95年11月8日甲○○位於外埔
    家中，他沒有跟我收半毛錢，我跟我女朋友一起施用，才會
    用這麼多。」等語（同上偵查卷第54～55頁）。均明確證稱
    被告確有於如附表一所示之時地、先後3次無償交付如附表
    一所示之第1級毒品供伊施用一節無誤。
  2.雖證人柯昭德於原審法院審理時，改證稱：「（提示95年偵
    字第27036號卷第43頁，證人偵訊筆錄，你在警詢筆錄中提
    到，你與被告拿3次1級毒品海洛因，是否實在？）當時抓到
    的時候，我那時候戒斷期間，梧棲分局刑事組叫我要配合他
    ，要我講說我有向甲○○購買毒品。可是我都沒有向他購買
    過。警察說，他有沒有拿毒品給你？我答說從頭到尾甲○○
    都沒有拿給我。但是警察叫我配合，叫我陳述甲○○有拿毒
    品給他。筆錄隨便做一做，警察說事情以後再說，叫我到地
    院出庭的時候再跟法官講。我不知道這樣陳述，甲○○就有
    事情。」、「（問：你的意思是你從來沒有從被告甲○○那
    邊拿到任何毒品？）沒有。」、「（問：製作筆錄的時候，
    是否同步錄音錄影？）應該有。那時候警察拿黑色小簿子給
    我看，提示我製作筆錄日期，提示我何時講什麼、講什麼，
    像小簿子上面有我10月幾號、什麼時候，跟甲○○拿東西給
    我。」、「（問：簿子上面是否寫甲○○拿什麼東西給你？
    ）就是1級毒品。」云云。然查，證人柯昭德當時製作警詢
    筆錄之情形，業據證人黃瑞慶於原審法院審理時具結證稱：
    「（問：柯昭德95年12月18日警詢筆錄是否你製作？）是的
    。」、「（問：你當時為何借訊柯昭德？）因為我對甲○○
    （有）通訊監察裡面，有和柯昭德往來。通訊監察1週後，
    柯昭德為警查獲。我要確認行動電話是否屬實。看看他們2
    人之間有無毒品販賣、轉讓往來的關係。」、「（問：你剛
    剛說通訊監察裡面發現柯昭德、甲○○有往來，什麼意思？
    ）他們通話內容有毒品上的往來。柯昭德問甲○○毒品好不
    好？所以我才借提出來再次確認。」、「（問：當時柯昭德
    製作筆錄時精神狀況？）精神狀況良好。製作筆錄時採一問
    一答，而且製作筆錄之後回來，檢察官還有複訊。警詢筆錄
    內容都是他自己回答的。」、「（問：柯昭德講只有轉讓的
    時候，是否詢問他通訊監察的內容是否有販賣？）當初我沒
    有提供通訊監察內容給他看。我有問他販賣的情況。他說以
    前把錢借給甲○○，後來換成他比較困難，所以甲○○就給
    他毒品，就沒有拿錢。」、「（問：當時是否叫證人配合一
    點，有甚麼事到檢察官那邊再說？）沒有。只是叫他據實陳
    述。」、「（問：當時證人有無反應他根本沒有轉讓？根本
    沒有向甲○○拿毒品？你回答有什麼事到法院再講？）沒有
    。」、「（問：警詢筆錄是否讓證人看過再簽名？）有。」
    、「（問：看完筆錄之後，有無要求更改筆錄？）沒有。」
    、「（問：你有無製作筆錄時，你或是同事說毒品互相請沒
    有關係？）沒有。」、「（問：向甲○○拿毒品時間、地點
    ，都是證人自己講的？）是。」等語，與證人柯昭德於原審
    法院審理時之上開證述內容不同；再佐以證人柯昭德於原審
    法院審理時復證稱：「（問：你說警察如何要你配合？）就
    是要我指證甲○○有販賣毒品。」、「（問：你當時是否配
    合警察？）我告訴警察，他沒有賣毒品。」、「（問：你的
    意思是，你沒有配合警察？）是。」、「（問：為何不配合
    警察？）甲○○沒有賣毒品給我，我怎麼配合。」、「（問
    ：為何你又陳述甲○○有轉讓毒品給你？）那時製作筆錄的
    時候，警察拿1本小冊子，說什麼我跟甲○○聯絡這樣，他
    就跟我說，甲○○有沒有請你過？有沒有請我海洛因？我答
    說我沒有拿過他的東西。警察說寫「相請」（臺語）沒有關
    係。那時我迷迷糊糊的。」、「（問：什麼案件執行中？）
    施用毒品，1、2級都有。還有我提供1級毒品給我女友，判1
    年6月。」、「（問：既然知道提供毒品會被判刑，為何相
    信警察說陳述甲○○提供毒品會沒有事？）警察說我出庭的
    時候，告訴法官就可以了。」、「（問：你在偵查中，檢察
    官有無叫你要怎麼陳述？）檢察官要我指證甲○○到底有沒
    有賣藥，賣1級毒品。」、「（問：檢察官是否教你如何回
    答？）沒有。」、「（問：偵查筆錄的時間、地點、重量，
    都是你自己告訴檢察官的？）是。」、「（問：為何記得那
    麼清楚？）那天製作完筆錄回來，檢察官就問我。中午去，
    回來約5點。約隔1、2個小時。」等語；則依據證人柯昭德
    上開證詞，既稱被告未販賣毒品予伊施用，故不能配合員警
    要求指證被告，然又稱係員警要求配合，其才誣指被告有轉
    讓第1級毒品犯行，先後所述已屬矛盾不符；再稱員警告知
    其轉讓毒品沒有關係云云，惟證人柯昭德前因轉讓毒品案件
    ，經法院判處有期徒刑1年6月，又何有諉為不知之理。更查
    證人柯昭德對於被告歷次轉讓之時間、地點及數量，於警詢
    、偵查中所述均已明確並屬相符，有上開警詢、偵查筆錄可
    佐，倘證人柯昭德於警詢中所陳述被告歷次轉讓之時間、地
    點及數量，係出自員警所自行記載之書面記錄，實難於偵查
    中猶為相同證述之可能，顯見證人柯昭德於警詢、偵查中證
    述之內容，確為其親身經歷之事件，方能為相同一致之陳述
    ，證人柯昭德於原審法院審理中翻異前詞，顯為事後迴護被
    告之證述，當不足採信。
  (四)此外，且有內政部警政署保安警察隊第3總隊第1大隊承辦警
    員之公務員職務上製作之同意搜索書1件、搜索扣押筆錄2件
    、扣押物品目錄表1件（警詢卷第8～17頁）等文書證據附卷
    、如附表四所示之物扣案可資佐證；足認被告上開所辯純屬
    事後避就卸責之詞，與被告之辯護人上開辯護意旨，均不足
    以採為被告有利之認定。
  (五)綜上所述，本件事證明確，被告犯行，堪為認定，應依法予
    以論科。
三、新舊法比較：
    被告於如附表二所示之行為後，刑法於94年2月2日修正公布
    、刑法施行法於95年6月14日修正公布，並均於95年7月1日
    施行，關於本案如附表二所示之犯罪應適用之新、舊法，茲
    比較如下：
(一)刑法第33條第5款業經修正公布，修正後刑法第33條第5款規
    定「罰金：新臺幣1千元以上，以百元計算之」，與修正前
    刑法第33條第5款規定「罰金：（銀元）1元以上」不同。另
    罰金刑之加重，依修正後刑法第67條規定，其最高度及最低
    度同加重之，較修正前刑法第68條規定，僅加重其最高度，
    為不利於被告。經比較新舊法結果，以舊法即行為時法較有
    利於被告，故依刑法第2條第1項前段規定，自應適用行為時
    之修正前刑法第33條第5款、修正前刑法第68條之規定。
(二)刑法第2條第1項規定，係規範行為後法律變更所生新舊法律
    比較適用之準據法，於95年7月1日刑法施行後，應適用刑法
    第2條第1項之規定，為「從舊從輕」之比較（最高法院95年
    5月23日第8次刑事庭會議決議第1點第1項參照）。
(三)刑法第28條原規定：「二人以上共同『實施』犯罪之行為者
    ，皆為共同正犯。」新法修正為：「二人以上共同『實行』
    犯罪之行為者，皆為共同正犯。」將舊法之「實施」修正為
    「實行」。原「實施」之概念，包含陰謀、預備、著手及實
    行等階段之行為，修正後僅共同實行犯罪行為始成立共同正
    犯。是新法共同正犯之範圍已有限縮，排除陰謀犯、預備犯
    之共同正犯。新舊法就共同正犯之範圍既因此而有變動，自
    屬犯罪後法律有變更，而非僅屬純文字修正，應有新舊法比
    較適用之問題（最高法院96年度台上字第934號裁判要旨參
    照）。本案被告所犯附表二編號3之5次販賣毒品之行為，不
    論依修正前、後刑法第28條規定，均成立共同正犯，新法並
    無較有利於被告，依刑法第2條第1項前段規定，自應適用行
    為時即修正前之刑法第28條之規定。
(四)修正前刑法第56條關於連續犯之規定，業已修正刪除，此刪
    除雖非犯罪構成要件之變更，但顯已影響行為人刑罰之法律
    效果，自屬法律有變更，依刑法第2條第1項規定，比較新、
    舊法結果，應適用最有利於行為人之法律（最高法院95年第
    8次刑事庭會議決議第5點第4項第1款參照）。按連續犯之形
    成結構，本質上就是各自都得以獨立之犯罪，亦即是數罪之
    性質，因具備連續關係，而以單一評價之模式來處理，因此
    ，在連續犯廢除後，原各自獨立之數個犯行，應回歸數罪併
    罰之規定處理，則經比較新、舊法結果，如附表二所示之犯
    罪應以被告行為時之法律即修正前第56條規定論以連續犯，
    最有利於被告。
(五)依刑法第51條定應執行刑時，「裁判確定前犯數罪，其中1
    罪在新法施行前者，亦同（即亦應為新舊法比較）。」（最
    高法院95年第8次刑庭會議決議之五參照），被告於裁判確
    定前犯數罪，其中1罪係於95年7月1日之前犯之，而刑法第
    51條業於94年1月7日修正公布，並於95年7月1日施行，修正
    前刑法第51條規定：「數罪併罰，分別宣告其罪之刑，依左
    列各款定其應執行者：其中第5款規定：「宣告多數有期徒
    刑者，於各刑中之最長期以上，各刑合併之刑期以下，定其
    刑期。但不得逾20年。」，修正後刑法第51條第5款規定：
    「宣告多數有期徒刑者，於各刑中之最長期以上，各刑合併
    之刑期以下，定其刑期。但不得逾30年」，比較結果，修正
    後刑法並非較有利於行為人，依刑法第2條第1項前段之規定
    ，仍應依修正前刑法第51條第5款規定，定其應執行之刑。
    是經綜合上述各條文修正前、後之比較，揆諸前揭最高法院
    決議及修正後刑法第2條第1項前段、但書規定之「從舊從輕
    」原則，綜其全部罪刑之比較，就被告所為事實欄一、二等
    犯行之定應執行刑部分，應適用被告行為時之法律，即修正
    前刑法第51條第5款之相關規定予以論斷。
(六)關於刑法第59條僅將法院酌減刑標準明文化，非法律變更，
    無比較之問題（含如附表三所示犯行部分）。
(七)刑法第65條第2項修正後規定為「無期徒刑減輕者為20年以
    下15年以上有期徒刑。」，與修正前規定：「無期徒刑減輕
    者為7年以上有期徒刑。」相較，以修正前之規定對被告較
    有利，應適用修正前之規定。
四、再依據95年7月1日修正生效之刑法第56條修正理由之說明，
    謂「對繼續犯同一罪名之罪者，均適用連續犯之規定論處，
    不無鼓勵犯罪之嫌，亦使國家刑罰權之行使發生不合理之現
    象。」「基於連續犯原為數罪之本質及刑罰公平原則之考量
    ，爰刪除有關連續犯之規定」等語，即係將本應各自獨立評
    價之數罪，回歸本來就應賦予複數法律效果之原貌。又集合
    犯係指立法者所制定之犯罪構成要件中，本即預定有數個同
    種類行為而反覆實行之犯罪而言。故是否集合犯之判斷，客
    觀上，自應斟酌法律規範之本來意涵、實現該犯罪目的之必
    要手段、社會生活經驗中該犯罪必然反覆實行之常態及社會
    通念等；主觀上，則視其反覆實施之行為是否出於行為人之
    一個犯意，並秉持刑罰公平原則，加以判斷之（最高法院96
    年第9次刑庭總會決議意旨參照）。經查，本件被告不論單
    獨或共犯如附表三所示之罪，各該次犯行明顯且屬可分，無
    論於如附表三所載之各個時間點，亦有所差異性存在；更者
    於販賣第1、2級毒品罪之構成要件，並無從認定立法者本即
    預定該犯罪之本質必有數個同種類行為而反覆實行之集合犯
    行，且既於購買毒品之人於購買該次第1、2級毒品後，各該
    次犯行已經完成，故如附表三所示之各項次犯行，自非集合
    犯之犯罪。另者被告於如附表三所示之各項次販賣毒品罪後
    ，各該次行為即已完成，如附表三之各次犯行屬各自獨立之
    行為，亦各具獨立性，自無密切不可分之關係，亦顯然與接
    續犯之構成要件未合。復參諸依刑法第56條修正理由之說明
    ，謂「對繼續犯同一罪名之罪者，均適用連續犯之規定論處
    ，不無鼓勵犯罪之嫌，亦使國家刑罰權之行使發生不合理之
    現象。」、「基於連續犯原為數罪之本質及刑罰公平原則之
    考量，爰刪除有關連續犯之規定」等語，即係將本應各自獨
    立評價之數罪，回歸本來就應賦予複數法律效果之原貌。因
    此，就刑法第56條修正施行後屬獨立可分之犯行，自應採1
    罪1罰，始符合立法本旨。是本件如附表三所示各項次犯行
    ，自應依1罪1罰之方式論斷。
五(一)按海洛因、甲基安非他命分別係毒品危害防制條例第2條第
    2項第1、2款所管制之第1、2級毒品，不得非法持販賣、轉
    讓、施用。故核被告於如附表一所為，係犯毒品危害防制條
    例第8條第1項之轉讓第1級毒品罪；於如附表二所為，係犯
    同條例第4條第1項之販賣第1級毒品、同條例第4條第2項之
    販賣第2級毒品罪；於如附表三所為，係犯同條例第4條第1
    項之販賣第1級毒品、同條例第4條第2項之販賣第2級毒品罪
    ；被告供轉讓、販賣而持有第1級毒品海洛因、供販賣而持
    有第2級毒品甲基安非他命之低度行為，應各嗣後轉讓第1級
    毒品、販賣第1、2級毒品罪之高度行為所吸收，各不另論罪
    。被告與綽號「手槍」就上開附表二編號3之5次及附表三編
    號1之5次之販賣第一、二級毒品之犯行，有犯意聯絡及行為
    分擔，應論以共同正犯。再被告於如附表二、三所示之各次
    同時販售第1、2級毒品海洛因、甲基安非他命行為，既係以
    1行為同時為之，應依刑法第55條想像競合犯規定，各論以
    販賣第1級毒品海洛因之1罪，公訴人於起訴書內指稱被告係
    分別販賣第1、2級毒品等語，顯屬誤認，應予指明；又被告
    於如附表二所示各次販賣第1、2級毒品海洛因、甲基安非他
    命行為，時間緊接，所犯罪名相同，顯係出於概括之犯意為
    之，為連續犯，應依修正前刑法第56條連續犯規定以被告單
    獨販賣10,000元之該次情節為重1罪加以處斷，並加重其刑
    （毒品危害防制條例第4條第1項販賣第1級毒品罪之法定本
    刑為死刑、無期徒刑，依法不得加重其刑，僅就其餘部分加
    重）。再按「轉讓第1級毒品達淨重5公克以上，加重其刑2
    分之1；前項所稱淨重，指除去包裝後之毒品重量」，轉讓
    持有毒品加重其刑之數量標準第2條第1項第1款、第2項分別
    定有明文，本件被告於如附表一所示之3次轉讓第1級毒品海
    洛因已據證人柯昭德證述分別為2兩、1錢、0.5錢明確，即
    重量分別為75公克（1兩37.5X2=75）、3.75公克、約1.8公
    克（3.75\2=約1.8公克），是於如附表一編號1所示之轉讓
    第1級毒品罪部分，應依上開規定加重其刑2分之1。再被告
    於如附表一所示之3次犯轉讓第1級毒品罪、如附表二所示連
    續販賣第1級毒品罪、如附表三所示之10次販賣第1級毒品罪
    等罪間，犯意各別，各罪間亦明顯獨立可分，應分論併罰。
    按販賣第1級毒品罪之法定刑為「死刑或無期徒刑；處無期
    徒刑者，得併科1千萬元以下罰金。」，然同為販賣第1級毒
    品之人，其原因動機不一，犯罪情節未必盡同，或有大盤毒
    梟者，亦有中、小盤之分，甚或僅止於吸毒者友儕間為求互
    通有無之有償轉讓者亦有之，其販賣行為所造成危害社會之
    程度自屬有異，法律科處此類犯罪，所設之法定最低本刑卻
    相同，不可謂不重。於此情形，倘依其情狀處以較輕之徒刑
    ，即足以懲儆，並可達防衛社會之目的者，自非不可依客觀
    之犯行與主觀之惡性2者加以考量其情狀，是否有可憫恕之
    處，而適用刑法第59條之規定酌量減輕其刑，期使個案裁判
    之量刑，能斟酌至當，符合比例原則。本案被告固無視國家
    對於杜絕毒品危害之禁令而販賣第1級毒品，行為當應予以
    非難，然依卷內相關事證足以具體認定其販賣第1、級毒品
    對象僅有證人吳偉仁、廖家明2人，販賣第1、2級毒品僅為
    如附表二、三所合計之23萬3千元，而證人吳偉仁、廖家明
    又均係施用毒品之人，更非與被告素不認識之初用毒品者，
    而被告僅因一時貪念，致罹重典，然相對於長期大量販賣毒
    品予不認識對象之大毒梟而言，其對社會治安及國民健康之
    危害顯然較小，從被告犯案情節觀之，倘仍遽處以法定本刑
    之最低刑度即無期徒刑，猶失之過苛，情輕法重，且難謂符
    合罪刑相當性及比例原則，更無從與大毒梟之惡行有所區隔
    ，是其犯罪情狀相較於法定之重刑，在客觀上足以引起一般
    人之同情，情節尚堪憫恕，爰依刑法第59條之規定，對被告
    所犯販賣毒品海洛因之犯行，酌量減輕其刑。
六、原審判決關於被告販賣第1、2級毒品罪（既遂部分，原起訴
    未遂部分原審判決無罪，檢察官未上訴已確定）、轉讓第1
    級毒品罪，認事證明確，並據以論罪科刑，固非無見。惟查
    ：(一)本件被告於販賣第1、2級毒品罪部分之附表二編號3
    之5次及附表三編號1之5次，證人吳偉仁已證述係由綽號「
    手槍」之成年男子受被告指示持以交付，是就該部分與被告
    關於販賣第1、2級毒品罪部分，自應論以共同正犯，原審棄
    而未論。亦未明白審認被告單獨或共同販售之金額，致無法
    區別應否連帶沒收。均有未洽。(二)又被告販賣第1、2級毒
    品予證人吳偉仁，係同時販售之，於販賣第2級毒品予證人
    廖家明之時，亦係於販賣第1、2級毒品予吳偉仁之時同時犯
    之，被告所為應係同時販賣第1、2級毒品之1行為，應依想
    像競合犯之例論以1罪，原審未加審酌，竟分別論罪判決。
    於法未合。(三)再關於販賣第1、2級毒品犯行，並無集合犯
    之適用，於95年7月1日刑法修正生效後，就修正生效後之犯
    行自應分別論以併罰，原審判決未加以區分而籠統以集合犯
    方式論罪，非無違誤。(四)被告附表一所犯轉讓第一級毒品
    罪部分，犯罪時間在96年4月24日以前，合於中華民國96 年
    罪犯減刑條例所定減刑之條件，就此部分應予減其宣告刑之
    二分之一，原審判決未予以減刑，難謂適法（詳後述）。(
    五)證人吳偉仁、廖家明已明確證稱係與被告持用之上述000
    0-000000號行動電話聯絡購買第1、2級毒品海洛因、甲基安
    非他命，對於此販賣毒品工具，原審未予認定。(六)被告轉
    讓第1級毒品予證人柯昭德，轉讓第1級毒品行為已屬既遂，
    而本案扣案之第1、2級毒品又為供被告販賣第1、2級毒品使
    用之物，自僅應於被告所犯販賣第1、2級毒品項下宣告沒收
    ，原審判決復於被告犯轉讓第1級毒品罪項下宣告沒收，不
    無誤會。被告否認犯轉讓第1級毒品罪、販賣第1、2級毒品
    罪為由提起上訴，固無足取，為無理由，檢察官以原審判決
    引用刑法第59條予以酌減其刑有所不當之理由提起上訴，亦
    非有據，惟原審判決既有上開疏誤之處，自應由本院將原審
    判決關於轉讓第1級毒品、販賣第1、2級毒品罪之有罪判決
    暨定應執行刑部分予以撤銷另為適當之判決。爰審酌被告於
    犯後未能坦承犯行，非法販賣及轉讓毒品之犯罪情節、所為
    對國民健康所生危害，惟被告於本件販賣第1、2級毒品犯罪
    中之販賣次數不多，販賣毒品款項合計僅為上述23萬3000元
    等一切情狀，分別量處如附表一、二、三量刑、科刑欄所示
    之刑，並定其應執行之刑。又被告前揭附表一所犯轉讓第一
    級毒品罪部分，犯罪時間在96年4月24日以前，宣告刑未逾1
    年6月，合於中華民國96年罪犯減刑條例所定減刑之條件，
    就此部分應予減其宣告刑之二分之一。扣案如附表四編號1
    、3 所示之物，分別為第1、2級毒品，均應依毒品危害防制
    條例第18條第1項前段之規定，宣告沒收銷燬之；未扣案如
    附表二、三所示之販賣第1、2級毒品所得，應依毒品危害防
    制條例第19條第1項之規定，宣告沒收之，其中163,000元（
    附表二部分38,000元，附表三部分125,000元），係被告單
    獨販售，如全部或一部不能沒收時，以其財產抵償之；另外
    70,000元部分（附表二、三各為35,000元）係與綽號「手槍
    」共同為之，採連帶沒收主義，如全部或一部不能沒收時，
    以其財產與綽號「手槍」清連帶抵償之。至於被告於95年8
    月2日下午22時，在臺中縣大甲鎮○○路172之1號113室為警
    查獲之第1、2級毒品，即上述扣案被告於95年8月間購入而
    經警查獲之第1級毒品海洛因成份，合計淨重26.78公克（空
    包裝重2.69公克），純度32.69 %，純質淨重8.75公克、第2
    級毒品驗前總毛重70.10公克（包裝塑膠袋總重約2.41公克
    ）、編號１：1.淨重19.89公克，取0.17公克鑑定用罄，餘
    19.72公克、2.檢出2級毒品甲基安非他命成份、3.純度約
    98.0%、依據抽測純度值，推估編號1至3均含甲基安非他命
    之驗前總純質淨重約66.34公克部分，應屬被告販售之第1、
    2級毒品，惟已經原審法院以95年度訴字第28 75號以施用毒
    品罪判處罪刑，並宣告沒收銷燬之，並於96年5月3日確定移
    送執行，此有臺灣高等法院被告全國前案紀錄表1件在卷可
    按（本院卷第28頁），顯已銷燬而不存在，自不另為沒收宣
    告，附予敘明。至於附表四其餘編號之物，已經原審法院部
    分於被告犯施用毒品罪內宣告沒收，部分則與本案並不具有
    關連性，亦不於本案內為沒收之宣告。至於未扣案之連絡販
    毒工具行動電話1支及搭配門號0000000000，被告於警訊即
    辯稱該行動電話 (含門號）係賴皮所有，非屬被告所有，而
    毒品危害防制條例第十九條第一項規定之宣告沒收，因該條
    項並無如同條例第十八條第一項所定「不問屬於犯人所有與
    否，沒收之」之明文，故應屬相對沒收主義之立法，其應沒
    收之物，應以屬被告所有者為限（最高法院九十三年度臺上
    字第四六二號判決參照）；準此，上開行動電話及SI M卡，
    被告既未擁有所有權，自毋庸依毒品危害防制條例第十九條
    第一項規定宣告沒收之。
七、不另為無罪判決諭知之部分：
  (一)公訴意旨另以：被告於95年6月下旬起至95年6月30日止，以
    每1至3日之頻率，將第1、2級毒品海洛因、甲基安非他命販
    售予證人吳偉仁多次，因認此部分亦犯有販賣第1、2級毒品
    罪嫌等語。
  (二)按犯罪事實應依證據認定之，無證據不得認定犯罪事實；又
    不能證明被告犯罪者，應諭知無罪之判決，刑事訴訟法第15
    4條第2項、第301條第1項分別定有明文。次按所謂認定犯罪
    事實之證據，係指足以認定被告確有犯罪行為之積極證據而
    言，該項證據自須適合於被告犯罪事實之認定，始得採為斷
    罪之資料；又事實審法院對於證據之取捨，依法雖有自由判
    斷之權，然積極證據不足證明犯罪事實時，被告之抗辯或反
    證縱屬虛偽，仍不能以此資為積極證據應予採信之理由；而
    認定犯罪事實所憑之證據，無論係直接證據或間接證據，其
    為訴訟上之證明，須於通常一般之人均不致有所懷疑，而得
    確信其為真實之程度者，始得據為有罪之認定，倘其證明尚
    未達到此一程度，而有合理之懷疑存在，復無其他調查途徑
    可尋，法院即應為無罪之判決，最高法院分別著有29年上字
    第3105號、30年上字第482號、76年臺上字第4986號判例可
    參。再按刑事訴訟法第161條已於91年2月8日修正公布，其
    第1項規定：「檢察官就被告犯罪事實，應負舉證責任，並
    指出證明之方法。」，因此，檢察官對於起訴之犯罪事實，
    應負提出證據及說服之實質舉證責任。倘其所提出之證據，
    不足為被告有罪之積極證明，或其指出證明之方法，無從說
    服法院以形成被告有罪之心證，基於無罪推定之原則，自應
    為被告無罪判決之諭知，亦有最高法院92年臺上字第128號
    判例可循。
  (三)經查：公訴人於起訴書所記載被告於95年6月下旬起至95年6
    月30日止，以每1至3日之頻率販售第1、2級毒品海洛因、甲
    基安非他命予證人吳偉仁等語，然所指之起迄時間內，及究
    係以每1日、或每2日、或每3日之頻率販售第1、2級毒品海
    洛因、甲基安非他命予證人吳偉仁均未詳為認定，而此部分
    被告販售第1、2級毒品予證人吳偉仁之次數，本院認定係如
    附表二所示之次數，惟如依起訴書所指之以每日1次或每2日
    1次之頻率計算則可能已逾如附表二所示之認定次數，是於
    逾如附表二所認定之次數部分，既無積極證據足以證明，自
    應認起訴書所指逾本判決如附表二所認定之次數均屬罪嫌不
    足。惟此部分犯行檢察官於起訴書內既認與如附表二之有罪
    判決間具有修正前刑法第56條連續犯之裁判上一罪關係，自
    不另為無罪判決之諭知。
據上論結，應依刑事訴訟法第369條第1項前段、第364條、第299
條第1項前段，毒品危害防制條例第4條第1項、第2項、第8條第1
項、第18條第1項前段、第19條第1項，轉讓持有毒品加重其刑之
數量標準第2條第1項第1款，刑法第2條第1項前段、第11條前段
、修正前刑法第28條、第56條、第55條、第59條、修正前刑法第
51條第5款，中華民國96年罪犯減刑條例第2條第1項第3款、第7
條，判決如主文。
本案經檢察官乙○○到庭執行職務。
中    華    民    國    97    年    8    月     28    日
            刑事第八庭  審判長法  官  羅  得  村
                              法  官  張  靜  琪
                              法  官  吳  進  發
上列正本證明與原本無異。
如不服本判決應於收受送達後十日內向本院提出上訴書狀，其未
敘述上訴之理由者並得於提起上訴後十日內向本院補提理由書（
均須按他造當事人之人數附繕本）。
                              書記官  柯  孟  伶
中    華    民    國    97    年    8    月     28    日
附錄條文：
毒品危害防制條例第4條第1、2項
製造、運輸、販賣第一級毒品者，處死刑或無期徒刑；處無期徒
刑者，得併科新臺幣1千萬元以下罰金。
製造、運輸、販賣第二級毒品者，處無期徒刑或7年以上有期徒
刑，得併科新臺幣7百萬元以下罰金。
毒品危害防制條例第8條第1項
轉讓第一級毒品者，處1年以上7年以下有期徒刑，得併科新臺幣
1百萬元以下罰金。
附表一：轉讓第1級毒品海洛因予柯昭德部分
 ┌──┬──────┬──────┬────┬─────┬────┬──────┐
 │編號│時間        │地點        │轉讓對象│轉讓毒品  │轉讓重量│ 量處之刑度 │
 ├──┼──────┼──────┼────┼─────┼────┼──────┤
 │1   │95年10月中旬│臺中縣大甲鎮│柯昭德  │第1級毒品 │2兩     │有期徒刑1年6│
 │    │某日        │媽祖廟停車場│        │海洛因    │        │月，減為有期│
 │    │            │            │        │          │        │徒刑9月。   │
 ├──┼──────┼──────┼────┼─────┼────┼──────┤
 │2   │95年10月底某│臺中縣外埔鄉│同上    │同上      │1錢     │有期徒刑1年4│
 │    │日          │外埔國中右側│        │          │        │月，減為有期│
 │    │            │火葬場旁    │        │          │        │徒刑8月。   │
 ├──┼──────┼──────┼────┼─────┼────┼──────┤
 │3   │95年11月8日 │臺中縣外埔鄉│同上    │同上      │0.5錢   │有期徒刑1年2│
 │    │            │大同村重光路│        │          │        │月，減為有期│
 │    │            │84號4號被告 │        │          │        │徒刑7月。   │
 │    │            │住處        │        │          │        │            │
 └──┴──────┴──────┴────┴─────┴────┴──────┘
附表二：連續販賣第1、2級毒品海洛因、甲基安非他命部分
        （單位：新臺幣）
┌─┬────┬─────┬───┬────┬────┬────┬────┐
│編│ 時  間 │  地  點  │販賣毒│販賣毒品│販賣毒品│販賣毒品│ 備  註 │
│號│        │          │品對象│種    類│數    量│取得金額│        │
├─┼────┼─────┼───┼────┼────┼────┼────┤
│1 │95年6月9│臺中縣外埔│吳偉仁│第1級毒 │0.5錢   │1萬元   │合計    │
│  │日下午23│鄉大同村重│      │品海洛因│        │        │12000元 │
│  │時許    │光路84號  │      ├────┼────┼────┤        │
│  │        │          │      │第2級毒 │1小包   │2千元   │        │
│  │        │          │      │品甲基安│        │        │        │
│  │        │          │      │非他命  │        │        │        │
├─┼────┼─────┼───┼────┼────┼────┼────┤
│2 │95年6月1│臺中縣外埔│同上  │第1級毒 │0.5錢   │1萬元   │合計    │
│  │6日左右 │鄉大同村重│      │品海洛因│        │        │12000元 │
│  │        │光路84號  │      ├────┼────┼────┤        │
│  │        │          │      │第2級毒 │1小包   │2千元   │        │
│  │        │          │      │品甲基安│        │        │        │
│  │        │          │      │非他命  │        │        │        │
├─┼────┼─────┼───┼────┼────┼────┼────┤
│3 │95年6月 │臺中縣外埔│同上  │第1級毒 │每次1小 │每次5千 │合計    │
│  │中、下旬│鄉大同村重│      │品海洛因│包，計7 │元，計35│49000元 │
│  │起至95年│光路84號或│      │        │次      │000元   │        │
│  │6月30日 │臺中市自由│      ├────┼────┼────┤        │
│  │止      │路4段367號│      │第2級毒 │每次1小 │每次2千 │        │
│  │        │等2處     │      │品甲基安│包，計7 │元，計14│        │
│  │        │          │      │非他命  │次      │000元   │        │
├─┴────┴─────┴───┴────┴────┴────┼────┤
│科刑：有期徒刑15年。                                          │總計：  │
│                                                              │73000元 │
└───────────────────────────────┴────┘
  附表三：多次販賣第一、二級毒品海洛因、甲基安非他命部分
          （單位:新臺幣）
┌─┬────┬─────┬───┬────┬────┬────┬────┐
│編│ 時  間 │  地  點  │販賣毒│販賣毒品│販賣毒品│販賣毒品│ 科  刑 │
│號│        │          │品對象│種    類│數    量│取得金額│        │
│  │        │          │      │        │        ├────┤        │
│  │        │          │      │        │        │備    註│        │
├─┼────┼─────┼───┼────┼────┼────┼────┤
│1 │95年7月1│臺中縣外埔│吳偉仁│第1級毒 │每次1小 │每次5千 │各次販賣│
│  │日起至95│鄉大同村重│      │品海洛因│包，計10│元，計5 │第1級毒 │
│  │年8月初 │光路84號林│      │        │次      │萬元    │品犯行，│
│  │某日止  │家榮住處、│      ├────┼────┼────┤各量處有│
│  │        │或臺中縣大│      │第2級毒 │每次1小 │每次2千 │期徒刑15│
│  │        │甲鎮○○路│      │品甲基安│包，計10│元，計2 │年。    │
│  │        │居所、或臺│      │非他命  │次      │萬元    │        │
│  │        │中市○○路│      │        │        ├────┤        │
│  │        │4段367號吳│      │        │        │【係每1 │        │
│  │        │偉仁居所、│      │        │        │次同時將│        │
│  │        │或臺中縣大│      │        │        │第1、2級│        │
│  │        │甲鎮鐵砧山│      │        │        │毒品海洛│        │
│  │        │上「鐵砧山│      │        │        │因、甲基│        │
│  │        │花園汽車旅│      │        │        │安非他命│        │
│  │        │館」      │      │        │        │販售予吳│        │
│  │        │          │      │        │        │偉仁】  │        │
│  │        │          │      │        │        │        │        │
│  │        │          │      │        │        │合計7萬 │        │
│  │        │          │      │        │        │元      │        │
├─┼────┼─────┼───┼────┼────┼────┼────┤
│2 │95年7月 │臺中縣外埔│廖家明│第2級毒 │第1次5錢│4萬元   │        │
│  │底至8月 │鄉大同村重│      │品甲基安│        │        │        │
│  │初某日  │光路84號、│      │非他命  │第2次5錢│5萬元   │        │
│  │        │或臺中縣大│      │        │        ├────┤        │
│  │        │甲鎮鐵砧山│      │        │        │【販賣第│        │
│  │        │上「鐵砧山│      │        │        │2級毒品 │        │
│  │        │花園汽車旅│      │        │        │甲基安非│        │
│  │        │館」      │      │        │        │他命予廖│        │
│  │        │          │      │        │        │家明部分│        │
│  │        │          │      │        │        │，係於95│        │
│  │        │          │      │        │        │年8月初 │        │
│  │        │          │      │        │        │，販售第│        │
│  │        │          │      │        │        │2級毒品 │        │
│  │        │          │      │        │        │予吳偉仁│        │
│  │        │          │      │        │        │時同時為│        │
│  │        │          │      │        │        │之。】  │        │
│  │        │          │      │        │        │        │        │
│  │        │          │      │        │        │合計9萬 │        │
│  │        │          │      │        │        │元      │        │
│  │        │          │      │        │        │        │        │
│  │        │          │      │        │        │總計金額│        │
│  │        │          │      │        │        │16萬元  │        │
└─┴────┴─────┴───┴────┴────┴────┴────┘
  附表四：
┌──┬───────┬─────────┬───────────┐
│編號│查獲時間      │查獲地點          │扣案物品名稱及數量    │
├──┼───────┼─────────┼───────────┤
│1   │95年11月20日下│臺中市○○○街322號│第1級毒品海洛因4包（驗│
│    │午16時45分    │路旁甲○○所有之DP│餘合計淨重44.20公克， │
│    │              │-9995號自小客車內 │空包裝重2.05公克）    │
├──┼───────┼─────────┼───────────┤
│2   │95年11月20日下│臺中市○○○街322號│含大麻成分香菸3支（驗 │
│    │午16時45分    │號路旁甲○○身上  │餘含煙捲紙淨重2.15公克│
│    │              │                  │）                    │
├──┼───────┼─────────┼───────────┤
│3   │95年11月20日下│臺中市○○路○段214│甲基安非他命3包（驗餘 │
│    │午19時10分    │號11樓之3         │合計淨重2.99公克，空包│
│    │              │                  │裝重0.92公克）        │
├──┼───────┼─────────┼───────────┤
│4   │95年11月20日下│臺中市○○路○段214│大麻1包（驗餘淨重0.87 │
│    │午19時10分    │號11樓之3         │公克，空包裝重0.42公克│
│    │              │                  │）                    │
├──┼───────┼─────────┼───────────┤
│5   │95年11月20日下│臺中市○○路○段214│藥錠2顆（紫色藥錠重0.1│
│    │午19時10分    │號11樓之3         │9公克，黃色藥錠重0.16 │
│    │              │                  │公克，經鑑定認均含第2 │
│    │              │                  │級第82項毒品MDA成分及 │
│    │              │                  │第2級第126項毒品苯環利│
│    │              │                  │定（Ph ency clidine、 │
│    │              │                  │PCP）成分）           │
├──┼───────┼─────────┼───────────┤
│6   │95年11月20日下│臺中市○○路○段214│吸食器2組             │
│    │午19時10分    │號11樓之3         │                      │
├──┼───────┼─────────┼───────────┤
│7   │95年11月20日下│臺中市○○路○段214│玻璃球3個             │
│    │午19時10分    │號11樓之3         │                      │
├──┼───────┼─────────┼───────────┤
│8   │95年11月20日下│臺中市○○路○段214│分裝用吸管1支         │
│    │午19時10分    │號11樓之3         │                      │
├──┼───────┼─────────┼───────────┤
│9   │95年11月20日下│臺中市○○路○段214│分裝夾鏈袋50個        │
│    │午19時10分    │號11樓之3         │                      │
├──┼───────┼─────────┼───────────┤
│10  │95年11月20日下│臺中市○○○街322號│新臺幣63000元         │
│    │午16時45分    │路旁甲○○身上    │                      │
├──┼───────┼─────────┼───────────┤
│11  │95年11月20日下│臺中市○○路○段214│新臺幣25萬9300元      │
│    │午19時10分    │號11樓之3         │                      │
└──┴───────┴─────────┴───────────┘


司法院資訊處製作；財團法人民間司法改革基金會備份。
